【裁判字號】    99,交聲,2136
【裁判日期】    980728
【裁判案由】    交管條例聲異
【裁判全文】
臺灣板橋地方法院交通事件裁定        99年度交聲字第2136號
原處分機關  交通部公路總局臺北區監理所蘆洲監理站
異  議  人  甲○○
上列異議人即受處分人因違反道路交通管理處罰條例案件，對於
交通部公路總局臺北區監理所蘆洲監理站民國96年7 月11日所為
之處分（原處分案號：北監蘆字第裁46-C00000000號）聲明異議
，本院裁定如下：
    主  文
異議駁回。
    理  由
一、原處分機關略以：異議人即受處分人甲○○於民國96年2 月
    10日17時40分許，在臺北縣新店市○○路與民權路口處，其
    因「領有小型車駕駛執照駕駛重型腳踏車」違規，經警查獲
    後逕行舉發，嗣經原處分機關於96年7 月11日依道路交通管
    理處罰條例第22條第1 項第4 款之規定，以北監蘆字第裁46
    -C00000000號裁決書，裁處異議人甲○○罰鍰新台幣（下同
    ）3,600 元之處分。
二、異議意旨略以：本件異議人騎車行經上開地點，員警當下並
    未開違規紅單，本人亦未收到任何違規紅單，直到前不久收
    到法務部行政執行署板橋行政執行處通知，才知有此違規未
    繳費，本人實為不知而非知情故意不處理，請求撤銷原處分
    云云。
三、按受處分人不服公路主管機關所為之處罰，得於接到裁決書
    之翌日起20日內，並得依法扣除在途期間，向管轄地方法院
    聲明異議，道路交通管理處罰條例第87條第1 項及道路交通
    案件處理辦法第12條分別定有明文。再依司法院所發布之「
    法院訴訟當事人在途期間標準」第4 條第1 項第2 款規定，
    道路交通案件處理辦法第12條規定交通案件聲明異議之在途
    期間扣除，依下列規定辦理：一、居住於臺灣地區者：（二
    ）當事人非居住於處罰機關所在之鄉、鎮、市（包括縣轄市
    、省轄市及院轄市），但居住於受理聲明異議案件法院之管
    轄區域者，依本標準第二條第一款中之「地方法院在途期間
    」欄所載日數，扣除在途期間。此為交通異議事件之程序規
    定，為聲明異議之合法要件，受處分人之聲明異議自須合於
    此項程序規定，法院始得受理為實體之審查。又交通法庭認
    聲明異議不合法律上之程式，且無從補正者，應以裁定駁回
    之，道路交通案件處理辦法第18條亦有規定。再按違反道路
    交通管理事件統一裁罰基準及處理細則第5 條規定：處理違
    反道路交通管理事件，有關文書送達之程序，依行政程序法
    之規定。送達，於應受送達人之住居所、事務所或營業所為
    之，但在行政機關辦公處所或他處會晤應受送達人時，得於
    會晤處所為之；於應送達處所不獲會晤應受送達人時，得將
    文書付與有辨別事理能力之同居人、受僱人或應送達處所之
    接收郵件人員；送達不能依上述方法為之者，得將文書寄存
    送達地之地方自治或警察機關，若由郵務機關送達者，得將
    之寄存於送達地之郵政機關，並作送達通知書兩份，一份黏
    貼於應受送達人住居所、事務所、營業所或其就業處所門首
    ，另一份交由鄰居轉交或置於該送達處所信箱或其他位置，
    以為送達，行政程序法第72條第1 項、第73條第1 項及第74
    條第1 項、第2 項規定明確。又依行政程序法第74條第1 項
    規定所為之寄存送達，並未準用民事訴訟法第138 條第2 項
    規定，自應於寄存送達當日即生送達之效力（臺灣高等法院
    暨所屬法院97年法律座談會刑事類提案第42號研討結果參照
    ）。末按期間之末日為星期日、國定假日或其他休息日者，
    以該日之次日為期間之末日，行政程序法第48條第4 項亦定
    有明文。
四、查本件原處分機關於96年7 月11日以北監蘆字第裁46-C0000
    0000號裁決書裁處異議人為上開處分，於同月16日送達異議
    人之戶籍地址（臺北縣五股鄉○○路6 巷5 號三樓），因送
    達人未會晤本人及受領文書之同居人、受雇人或應收送達處
    所接收郵件人員，自同月16日起寄存於送達地之郵政機關，
    送達人並作送達通知書2 份，1 份黏貼於戶籍地門首，1 份
    置於信箱或其他適當位置，以為送達等情，有送達證書影本
    1 紙在卷可佐；至於異議人固辯稱未收到通知單云云，惟異
    議人自96年7 月11日至同年7 月16日止，均設籍於「臺北縣
    五股鄉○○路6 巷5 號三樓」，此有臺北縣五股鄉戶政事務
    所99年7 月19日北縣五戶字第0990003050號函文暨函附戶籍
    資料各1 紙在卷足稽，是前開送達確係依異議人住所地為之
    無訛，揆諸前開說明，本件寄存送達核屬有據，異議人所辯
    未實際收到通知單一節，並無生影響於送達合法之效力。本
    件交通違規事件之聲明異議期間，應自96年7 月17日（即送
    達翌日）起算20日，加計因異議人設址於臺北縣五股鄉之在
    途期間2 日後，算至96 年8月7 日（星期二）即告屆滿；惟
    本件異議人竟遲至99年7 月1 日始向原處分機關聲明異議，
    有異議人提出之聲明異議狀及其上收文章戳在卷可查。本件
    異議人就上開裁決書之處分聲明異議，顯已逾前開法定之異
    議期間，揆諸前揭說明，本件聲明異議與法不合，應予駁回
    。
五、據上論斷，應依道路交通案件處理辦法第18條，裁定如主文
    。
中    華    民    國    98    年    7     月    28    日
                  交通法庭    法  官  蘇揚旭
上列正本證明與原本無異。
如不服本裁定，應於裁定送達後五日內敘明抗告理由，向本院提
出抗告狀。
                              書記官  李郁禎
中    華    民    國    99    年    7     月    28    日

司法院資訊處製作；財團法人民間司法改革基金會備份。
